【裁判字號】    99,台上,3263
【裁判日期】    990527
【裁判案由】    違反槍砲彈藥刀械管制條例
【裁判全文】
最高法院刑事判決            九十九年度台上字第三二六三號
上  訴  人  台灣高等法院台中分院檢察署檢察官
被      告  甲○○
選任辯護人  曹宗彝律師
上列上訴人因被告違反槍砲彈藥刀械管制條例案件，不服台灣高
等法院台中分院中華民國九十七年六月二十五日第二審更審判決
（九十七年度上更(一)字第七四號，起訴案號：台灣台中地方法院
檢察署九十四年度偵字第七六六七號），提起上訴，本院判決如
下：
    主  文
原判決撤銷，發回台灣高等法院台中分院。
    理  由
本件原判決以公訴意旨指被告甲○○涉犯槍砲彈藥刀械管制條例
第八條第一項運輸空氣槍罪嫌。經審理結果，以不能認定被告有
運輸具殺傷力之空氣槍之認知與犯意，認被告被訴之犯罪不能證
明，因而撤銷第一審之科刑判決，改判諭知其無罪；固非無見。
惟查：(一)、審理事實之法院，對於案內與待證事實有重要關係，
而屬依法應予調查之證據，茍未依法調查或雖已調查而未調查明
白，即與證據未經調查無異，如率行判決，其判決當然為違背法
令。又證據之證明力，固屬於法院判斷之自由，但不得違背經驗
法則及論理法則，如其判斷仍存有疑竇，則在應予調查之證據究
明釐清前，尚難遽採為被告有利或不利之認定。被告於法務部調
查局航業海員調查處台中站初詢時稱：「我在美國紐約某處櫥窗
看到一組模型玩具槍，回台後我以網路電話給劉國光，要其代購
該組模型玩具槍……。」等語。如果無訛，扣案二枝空氣長槍與
被告所稱在前開櫥窗所見，託劉國光代購之槍枝外觀、型號是否
相同？苟劉國光係依被告委託意旨代購無訛，而依卷附扣案槍枝
照片及其材質以觀，與一般模型玩具槍枝似有差異，被告託劉國
光代購時，是否確不知係空氣槍？有無誤認係模型玩具槍之可能
？因與被告是否知悉運輸入境之槍枝係管制空氣槍之判斷有關，
尚待究明。(二)、依原審卷附「Crossman A irsourc 1077」 網站
英文圖文資料（見更(一)卷第二七頁）顯示，Cros sman 廠所生產
製造之產品為「rifles（來福槍）、pistols （手槍）、kits、
soft air、……」等，並無生產模型玩具槍（Toy Gun） 。另該
圖文下方對於Airsourc 1077 型槍枝特別警告註明「 WARNING：
Not a toy.Adult supervision required.Misuse or  careless
use may cause serious injury.」 （意即「非玩具，需成人監
督下始能持有，未小心謹慎使用會造成嚴重傷害。」）等語。被
告既常使用網路，是否曾閱覽知悉前開網站之資料？又其委託代
購前，在美國紐約已見過櫥窗內之槍枝實體，對於上述槍枝之警
告標示能否謂毫無所悉？況其委託劉國光代購所謂「模型玩具槍
」當敘明生產之廠商及型號，劉國光苟無誤購情事，則被告對扣
案槍枝係空氣槍具殺傷力一節在主觀上是否毫無認知？再劉國光
於民國九十三年十二月三日自美國郵寄扣案二枝空氣槍予被告後
，復於同月十七日及二十一日以六個進口郵包郵寄一百九十五盒
（每盒二百五十顆）鉛粒予被告配偶洪月珍，並由被告代為洽領
。經洪月珍提出其中二十顆鉛粒送請內政部警政署刑事警察局鑑
定結果，均係直徑4.5MM之鉛彈，可供4.5MM/0.177吋之空氣長槍
使用。本件扣案空氣槍二枝均係口徑0.177 吋之制式空氣長槍，
可裝填上開鉛彈使用。有該局九十四年十月二十四日刑鑑字第09
40154858號函可稽（見偵查卷第八五頁）。上開鉛彈苟無其他用
途，是否待供扣案空氣長槍使用？以上疑竇攸關被告對於扣案槍
枝具殺傷力有無認識與犯罪故意之判斷，原判決未予釐清論明，
遽為被告有利之認定，尚嫌調查未盡及理由不備。檢察官上訴意
旨指摘原判決不當，非無理由。應認仍有撤銷原判決發回更審之
原因。
據上論結，應依刑事訴訟法第三百九十七條、第四百零一條，判
決如主文。
中    華    民    國  九十九  年    五    月  二十七  日
                      最高法院刑事第八庭
                          審判長法官  洪  文  章
                                法官  王  居  財
                                法官  郭  毓  洲
                                法官  黃  梅  月
                                法官  邱  同  印
本件正本證明與原本無異
                                      書  記  官
中    華    民    國  九十九  年    六    月    一    日
                                                       s

司法院資訊處製作；財團法人民間司法改革基金會備份。
